【裁判字號】    99,交聲,970
【裁判日期】    990727
【裁判案由】    違反道路交通管理處罰條例聲明異議
【裁判全文】
臺灣桃園地方法院交通事件裁定         99年度交聲字第970號
原處分機關  交通部公路總局新竹區監理所桃園監理站
異  議  人  甲○○
上列受處分人甲○○因違反道路交通管理處罰條例案件，對於原
處分機關中華民國99年7 月7 日所為之處分（原處分案號：桃監
裁罰字第裁52-DB0000000號）聲明異議，本院裁定如下：
    主  文
原處分撤銷。
甲○○汽車駕駛人，駕駛汽車經測試檢定酒精濃度超過規定標準
，吊扣小型車普通駕駛執照壹年，並應接受道路交通安全講習。
    理  由
一、原處分意旨略以：本件異議人即受處分人甲○○於民國99年
    1 月9 日凌晨0 時32分許，駕駛車牌號碼WQ-7313 號自小客
    車，行經桃園縣蘆竹鄉○○○○○路口，為桃園縣政府警察
    局蘆竹分局南崁派出所警員攔停舉發「酒後駕車，經施以吹
    氣檢測值為0.73mg/l，超過標準值0.25mg/l」違反道路交通
    管理事件，並依道路交通管理處罰條例第35條第1 項第1 款
    規定，以桃警局交字第DB0000000 號舉發違反道路交通管理
    事件通知單當場掣單舉發，原處分機關乃於99年7 月7 日，
    依據道路交通管理處罰條例第35條第1 項第1 款及道路交通
    管理事件統一裁罰基準表之規定，裁處受處分人吊扣駕駛執
    照12個月，並應參加道路交通安全講習等語。
二、聲明異議意旨略以：異議人即受處分人甲○○，於99年1 月
    9 日凌晨0 時32分許，駕駛車牌號碼WQ-7313 號自小客車，
    行經桃園縣蘆竹鄉○○○○○路口，遭桃園縣政府警察局蘆
    竹分局南崁派出所警員攔停舉發「酒後駕車，經施以吹氣檢
    測值為0.73mg/l，超過標準值0.25mg/l」，並以桃警局交字
    第DB0000000 號舉發違反道路交通管理事件通知單當場掣單
    舉發，惟異議人違規當時係駕駛小型車，現遭吊扣職業大貨
    車駕駛執照，將影響生活並造成家庭經濟困頓，乃懇請撤銷
    原處分機關吊扣職業聯結車駕駛執照之處分，改處以吊扣小
    型車駕照云云。
三、按汽車駕駛人，駕駛汽車經測試檢定酒精濃度超過規定標準
    者，處新臺幣（下同）15,000元以上60,000元以下罰鍰，並
    當場移置保管其車輛及吊扣其駕駛執照1 年，道路交通管理
    處罰條例第35條第1 項第1 款定有明文。又汽車駕駛人，有
    道路交通管理處罰條例第35條第1 項規定之情形者，應接受
    道路交通安全講習，同條例第24條第1 項第2 款亦有明定。
四、經查：
（一）本件異議人於99年1 月9 日凌晨0 時32分許，駕駛車牌號
      碼WQ-7313 號自小客車，行經桃園縣蘆竹鄉○○○○○路
      口，為警攔檢查獲，並經測試其呼氣酒精濃度已達每公升
      0.73毫克，原處分機關乃以駕駛人酒精濃度超過規定標準
      （每公升0.55毫克以上）為由，依道路交通管理處罰條例
      第35條第1 項第1 款之規定，裁處異議人吊扣汽車駕駛執
      照12個月並應參加道路交通安全講習之事實，有桃園縣政
      府警察局99年1 月9 日桃警局交字第DB0000000 號舉發違
      反道路交通管理事件通知單、交通部公路總局新竹區監理
      所桃園監理站99年7 月7 日桃監裁罰字第裁52-DB0000000
      號違反道路交通管理事件裁決書各1 紙附卷可稽。又本件
      異議人因同時觸犯刑法第185 條之3 公共危險罪，經本院
      於99年5 月10日以99年度桃交簡字第932 號判決判處拘役
      45日確定，並於99年7 月6 日易科罰金執行完畢等情，有
      臺灣高等法院被告前案紀錄表1 份在卷可稽。是受處分人
      有駕駛汽車經測試檢定酒精濃度超過規定標準之違規事實
      ，洵堪認定。另依行政罰法第26條第1 項前段規定所示之
      「一事不二罰原則」，即不應就同一行為再予以科處行政
      罰鍰。從而，原處分機關未裁處受處分人罰鍰部分，依法
      無誤，合先敘明。
（二）按道路交通管理處罰條例第68條業於94年12月14日修正，
      並自95年3 月1 日施行，修正前之道路交通管理處罰條例
      第68條規定：「汽車駕駛人，因違反本條例及道路交通安
      全規則之規定，受吊扣或吊銷駕駛執照處分時，吊扣或吊
      銷其持有各級車類之駕駛執照」，而修正後為：「汽車駕
      駛人，因違反本條例及道路交通安全規則之規定，受吊銷
      駕駛執照處分時，吊銷其持有各級車類之駕駛執照」，即
      將原條文中之「吊扣或」三字刪除，修正理由認為原條文
      「汽車駕駛人，因違反本條例及道路交通安全規則之規定
      ，受吊扣或吊銷駕駛執照處分時，受吊扣或吊銷其持有各
      級車類之駕駛執照」將違法或違規駕駛人所持有各級車類
      之駕駛執照一併吊扣或吊銷，失之過酷，對於人民工作與
      生活影響過鉅，有違比例原則，經立法委員與交通部協商
      後，乃將其中「受吊扣處分者，吊扣其持有各級車類之駕
      駛執照」部分之規定刪除。顯見立法者之真意，在於汽車
      駕駛人因違反道路交通管理處罰條例及道路交通安全規則
      之規定，受「吊銷駕照」處分者，仍維持一併吊銷其持有
      各級車類之駕駛執照，至於受「吊扣」駕駛執照處分時，
      僅能「吊扣」違規當時所駕駛車輛之駕駛執照，不能再擴
      大適用而「吊扣」其持有各級車類之駕駛執照，至為顯明
      。是駕駛人違反道路交通管理處罰條例第35條第1 項第1
      款之規定而受吊扣駕駛執照處分時，依修正後同法第68條
      規定並參照其修正意旨，應僅得吊扣違規或違法當時駕駛
      車類之駕駛執照，不得再吊扣行為人所持有、與駕駛違規
      車輛無關之其他各級車類駕駛執照。故原處分機關於作成
      吊扣駕駛執照處分時，應就行為人所應吊扣之駕駛執照種
      類予以限定，即僅得吊扣受處分人違規當時所駕駛車輛之
      駕駛執照，始符依法行政原則。
（三）查本件異議人於99年1 月9 日酒後駕車違規時，上開新修
      正之道路交通管理處罰條例第68條業已生效施行，自應適
      用修正後之規定，而異議人於違規當時係駕駛自用小客車
      ，有上開舉發違反道路交通管理事件通知單附卷可憑，則
      揆諸前開說明，修正後道路交通管理處罰條例第68條之規
      定，既將「吊扣」等字刪除，駕駛人受吊扣駕駛執照處分
      時，應不再吊扣其持有各級車類之駕駛執照，原處分機關
      於作成吊扣駕駛執照處分時，應就行為人所應吊扣之駕駛
      執照種類予以限定，始符合依法行政原則。再依道路交通
      安全規則第61條第1 項第2 款之規定，汽車駕駛人取得高
      一級車類之駕駛資格者，應換發駕駛執照，且領有職業大
      貨車駕駛執照者，得駕駛自用小客車，則異議人於本件交
      通違規時，因業已取得較高級之職業大貨車駕駛資格，而
      依法將自用小客車之駕駛執照換領為職業大貨車之駕駛執
      照之情，有汽車駕駛人經歷證明書1 份在卷可憑，是異議
      人現實上僅領有職業大貨車駕駛執照，並無普通小型車駕
      駛執照可供吊扣。又異議人上開駕駛自用小客車經攔檢測
      試其酒精濃度超過法定標準之違規行為，既係駕駛自用一
      般小客車違反道路交通管理處罰條例第35條第1 項第1 款
      之規定，其應受之處分乃限制其駕駛自用小客車之權利，
      即依法吊扣普通小型車之駕駛執照12個月，原處分機關若
      因異議人無自用小客車駕駛執照可供吊扣，而逕行吊扣受
      處分人之職業大貨車駕駛執照，此舉顯已逾越修正後道路
      交通管理處罰條例第68條之規範意涵及範圍，則原處分吊
      扣異議人之職業大貨車駕駛執照部分之處分，於法即有未
      合。至道路交通主管機關對於汽車駕駛執照之管理，因採
      取一照原則，未發給駕駛人較低等級之駕駛執照，此乃屬
      駕駛執照管理所衍生之執行問題，應由道路交通主管機關
      本於職權利用電腦資料處理或在職業聯結車駕照註記等其
      他方式為妥適處理，尚難逕謂無法執行而不罰（臺灣高等
      法院98年法律座談會刑事類提案第20號研討結果參照）。
      是以，本件異議人既有如上所述之交通違規行為，雖無得
      吊扣異議人持有他級駕駛執照之依據，然異議人本件受裁
      罰吊扣駕駛執照12個月部分，乃原處分機關執行層面之問
      題，原處分未審酌及此，逕行吊扣異議人之駕駛執照12個
      月，核與前揭規定及說明不合，尚有未洽。
五、綜上所述，異議人確有上開酒後駕車之違規行為，原處分機
    關依道路交通管理處罰條例第35條第1 項第1 款、道路交通
    管理事件統一裁罰基準表規定，裁處受處分人吊扣駕駛執照
    12個月，並依同條例第24條第1 項第2 款規定施以道安講習
    處分，核無違誤。然原處分機關未審酌「吊扣駕駛執照12個
    月」規範之目的，在受處分人未領有自用小客車駕駛執照之
    情況下，而為吊扣受處分人職業大貨車駕駛執照12個月部分
    之裁決，難認合法，業如前述，因吊扣處分與道路交通安全
    講習無從區分，受處分人雖未於異議聲明狀中對於道安講習
    部分提出異議，惟依道路交通管理處罰條例第89條規定，法
    院處理交通事件，準用刑事訴訟法第348 條之規定，應認均
    為異議聲明之效力所及，本院自得併為審酌，從而，異議人
    提起本件聲明異議，為有理由，應由本院將原處分撤銷，自
    為裁罰如主文所示，以期適法。
六、據上論斷，應依道路交通管理處罰條例第87條第2 項，道路
    交通案件處理辦法第20條前段，裁定如主文。
中    華    民    國    99    年    7     月    27    日
                  交通法庭  法  官  張詠晶
以上正本證明與原本無異。
如不服本裁定，應於裁定送達後5 日內，向本院提出抗告狀（應
附繕本）。
                            書記官  王峻宏
中    華    民    國    99    年    8     月    3     日

司法院資訊處製作；財團法人民間司法改革基金會備份。
